【裁判字號】    89,交訴,227
【裁判日期】    900323
【裁判案由】    業務過失致死等
【裁判全文】
臺灣高雄地方法院刑事判決                        八十九年度交訴字第二二七號
    公  訴  人  臺灣高雄地方法院檢察署檢察官
    被      告  乙○○
    被      告  丙○○
右列被告因業務過失致死案件，經檢察官提起公訴（八十九年度偵字第二０一四號、
第二一九六五號），本院判決如左：
    主  文
乙○○從事業務之人，因業務上之過失致人於死，處有期徒刑壹年肆月；又駕駛動力
交通工具肇事致人於死而逃逸，處有期徒刑拾月，應執行有期徒刑貳年。
丙○○從事業務之人，因業務上之過失致人於死，處有期徒刑壹年肆月；又駕駛動力
交通工具肇事致人於死而逃逸，處有期徒刑拾月，應執行有期徒刑貳年。緩刑肆年。
    事  實
一、乙○○考領有普通小型車駕駛執照，因負責其父親郭益三所自營之漁業加工生意
    ，而須載運貨物，係以駕駛為其附隨業務之人。丙○○考領有職業大貨車駕駛執
    照，係職業大貨車司機，受雇於嘉吉飼料廠，為從事駕駛業務之人。又乙○○於
    民國八十五年間因違反肅清煙毒條例，經本院判處有期徒刑三年一月確定，竟於
    假釋期中之八十九年一月十四日十八時十分許，駕駛車牌號碼ＸＱ—八四三六號
    自用小客車，沿中山路自南向北方向行駛，行經高雄市○鎮區○○路與凱旋路口
    ，欲在路口待轉，以便左轉進入凱旋路口，而暫時併停於丙○○所駕駛之ＸＣ—
    ０八八號營業大貨車之右側第二輛車位置。而當時之凱旋路該路段之道路邊水溝
    正進行施工工程，並置有護欄，而乙○○本應注意汽車行駛時，應注意車前狀況
    及兩車併行之間隔，並隨時採取必要之安全措施；另超車時，應在前車表示允讓
    後，後車始得超越，且超車應從前車左側超車，並應顯示左方向燈，並於前車左
    側保持半公尺以上之間隔超過，行至安全距離後，再顯示右方向燈駛入原行駛路
    線等事項，而依當時情形，又無不能注意之情形，乙○○竟疏未注意，而於綠燈
    起步後，緊隨前一輛車號不詳之自用小客車，均突然快速駛入慢車道內，而從丙
    ○○所駕駛之ＸＣ—０八八號營業大貨車之右側超車，乙○○所駕駛之ＸＱ—八
    四三六號自用小客車之右側車身（即行李箱右側部分）遂不慎擦撞由陳秀芬所駕
    駛車牌號碼為ＺＥＲ—八七九號機車，致陳秀芬機車倒地。嗣因丙○○亦本應注
    意汽車行駛時，應注意車前狀況，並隨時採取必要之安全措施，後車與前車應保
    持隨時可以煞停之距離，而依當時情形，亦無不能注意之情形，丙○○竟疏未注
    意，即駕駛ＸＣ—０八八號大貨車自倒地之陳秀芬胸部輾壓過，致陳秀芬胸腔重
    度出血、左右側鎖骨骨折、頸椎骨骨折、多處肋骨骨折、胸部重度挫擦傷等傷勢
    ，而當場死亡。
二、詎乙○○擦撞陳秀芬之後，雖先是立即停於丙○○之大貨車之前方，下車察看，
    然乙○○竟於行經該處之路人前往報警時，隨即駕車離開現場逃逸，嗣經警循路
    人查報之車牌號碼以電話通知乙○○後始查獲。另丙○○於聽見撞擊聲響後，並
    未停車查看，且隨即閃過乙○○所停之小客車，繼續駕車駛離現場，復經路人駕
    車追趕於下一個路口告知丙○○已肇事之後，丙○○仍未停車，而駕車逃逸返回
    伊公司，嗣經警通知始到派出所處理。
三、案經高雄市政府警察局前鎮分局報請台灣高雄地方法院檢察署檢察官偵查起訴。
    理  由
一、訊據被告乙○○、丙○○固均不否認，渠等分別以駕駛小客車、大貨車載運貨物
    為業，並於右揭時、地駕駛車輛行經該路口肇事，以致陳秀芬死亡等事實，惟乙
    ○○辯稱：發生擦撞後，有停車下來看，並有請路人報警，並無肇事逃逸，伊是
    要去追丙○○，後來因故車輪破胎又沒錢，才回家拿錢，但接到警局電話後，就
    過去了云云。丙○○則辯稱：伊雖有聽到撞擊聲，但不知有輾過人，而路人告知
    伊已肇事時，因公司在附近，遂駕車先返回公司，沒有肇事逃逸云云。經查：
（一）右揭陳秀芬駕車先後為被告乙○○擦撞、被告丙○○輾壓致死亡之事實，業據
      被告乙○○於偵審時坦承於超車時，有擦撞陳秀芬，而被告丙○○亦坦承有聽
      到撞擊聲響，且當時有路人在路口攔下伊，告知伊已肇事等語明確（見臺灣高
      雄地方法院檢察署八十九年一月十五日、十八日之偵訊筆錄）。而證人陳川銘
      即現場目擊者於警訊中亦證稱：「我當時看到的情形是乙部自小客去擦撞到該
      部輕機車，隨即該部輕機車倒下之後，又有一部砂石車壓過該名傷者逃逸。」
      另證人林大成亦現場目擊者於偵訊時亦證稱：「我看到時，死者趴在路上，小
      客車停於倒地機車前，我與他（即被告乙○○）同時下來，他叫我報警，我叫
      他到現場維持交通，可能會害怕不敢，他說死者可能沒救了，我這時看到警車
      ，我就去追警車，回來時該人已不知去向。」（見臺灣高雄地方法院檢察署八
      十九年一月十八日偵訊筆錄）。而有關被告乙○○及被害人陳秀芬等二車之擦
      痕處油漆片，經送內政部警政署刑事警察局以掃瞄式電子顯微鏡等儀器鑑識，
      亦認定乙○○車上之部分刮漆成分與陳秀芬機車上之成分相似，有該局八十九
      年七月三十一日刑鑑字第一一九一０號鑑驗通知書及所附之鑑識報告足憑。是
      被害人確係受被告乙○○擦撞、被告丙○○輾壓之事實，堪可認定。
（二）按汽車駕駛人本應注意汽車行駛時，應注意車前狀況及兩車併行之間隔，並隨
      時採取必要之安全措施，又汽車行經道路修理路段，不得超車，且應注意超車
      時，應在前車表示允讓後，後車始得超越，另超車時應顯示左方向燈，並於前
      車左側保持半公尺以上之間隔超過，行至安全距離後，再顯示右方向燈駛入原
      行駛路線，道路交通安全規則第九十四條第三項、第一百零一條第一款、第五
      款分別定有明文，被告乙○○、丙○○既均考領有駕駛執照，對上開規定，自
      均應知之甚詳，而有關事故現場，經臺灣高雄地方法院檢察官於八十九年一月
      十八日前往勘驗結果，「現場為二線道，路邊正修水溝，旁有塑材護欄，由護
      欄到路中心雙黃線五點二公尺。」並繪有現場圖及勘驗筆錄等可參，而依當時
      情況，及依被告乙○○、丙○○之智識、能力均無不能注意之情事，詎被告乙
      ○○竟疏未注意行經道路修理路段不得超車，且超車亦應顯示左方向燈，並於
      前車左側保持半公尺以上之間隔超過，行至安全距離後，再顯示右方向燈駛入
      原車道，被告丙○○復未注意車前狀況，以致肇事，是被告乙○○、丙○○之
      駕駛行為有過失至為顯然。再者，被害人陳秀芬確因本件車禍傷重不治死亡等
      情，業經檢察官督同法醫師相驗明確，並有相驗屍體證明書、驗斷書及勘驗筆
      錄各一份、照片在卷可憑，則被害人之死亡與被告乙○○、丙○○之行為間自
      有相當之因果關係，綜上所述，本件事證已經明確，被告因業務上過失致人於
      死犯行已堪認定。
（三）再按汽車駕駛人，駕駛汽車肇事致人受傷或死亡，應即採取救護或其他必要措
      施，並向警察機關報告，不得駛離，道路交通管理處罰條例第六十二條第一項
      定有明文。被告駕車自應遵守上述道路交通安全規定，惟車禍發生之時，被告
      乙○○既已知與被害人陳秀芬發生擦撞，並下車觀看，另被告丙○○亦經路人
      告知肇事，卻均未留在現場，而離開現場，此已據被告自陳，並經證人林大成
      及證人甲○○即現場處理事故警員分別證稱屬實，對此一行為，雖被告乙○○
      、丙○○均辯稱並非逃逸云云，惟查(1)依被告乙○○於肇事後，雖目擊大貨車
      離去，但既未立即驅車前往追趕被告丙○○，而係下車觀看被害人情況，並委
      託路人報請，而路人亦要其維持交通之情況下，依常情，被告乙○○若非留在
      現場處理交通事故，即會因緊張害怕而逃離現場，焉有起意再行追趕大貨車之
      理，況當時已有其他路人即證人陳川銘代為追趕砂石車，縱被告乙○○確有前
      往追趕而非逃逸，且亦發生輪胎破胎之事，此時，被告乙○○亦應返回現場處
      理車禍，焉有先行回家取錢處理輪胎之理，是被告乙○○所辯無駕車逃逸云云
      ，即無可採。(2)另被告丙○○雖於輾壓被害人時尚不知肇事，但既有路人前往
      告知肇事，衡情，若非已知肇事，且欲逃逸，在該當時對有無發生此一人命關
      天之事，亦應下車察看、了解，並處理相關事宜，焉有可能僅因公司就在附近
      ，故先行回公司，而對此一要事，漠不關心，是其所辯，因公司在附近，故先
      將車輛開回公司，並非逃逸云云，亦無足採。綜上所述，被告乙○○、丙○○
      於肇事後，駕車逃逸犯行，均堪認定。
二、被告乙○○係以駕駛為其附隨業務之人，而被告丙○○則係以從事駕駛為業務之
    人，此業經被告乙○○、丙○○分別陳明在卷，核渠等所為，同係犯刑法第二百
    七十六條第二項之業務過失致人於死罪、同法第一百八十五條之四之駕駛動力交
    通工具肇事，致人於死而逃逸罪。被告二人所犯上開二罪犯意各別，行為互殊，
    應分論併罰。爰審酌被告二人之過失程度，並於肇事致人於死後，復企圖卸責而
    逃逸，輕忽人命，及被告丙○○無任何犯罪紀錄，有台灣高等法院被告全國前案
    紀錄表一紙為憑，且犯後被告二人均已與被害人家屬達成和解，有切結書、和解
    書在卷足憑等一切情狀，分就所犯各罪量處如主文所示之刑，並定其應執行刑。
    又被告丙○○前未曾受過有期徒刑以上刑之宣告，已如前述，爰審酌被告丙○○
    係因一時疏虞致罹刑章，且犯後態度尚佳，且經此偵、審程序及刑之宣告當知所
    警愓，信無再犯之虞，本院認所宣告之刑以暫不執行為適當，併宣告緩刑四年，
    以啟自新，並觀後效。
據上論斷，應依刑事訴訟法第二百九十九條第一項前段、刑法第二百七十六條第二項
、第一百八十五條之四、第五十一條第五款、第七十四條第一款、罰金罰鍰提高標準
條例第一條前段，判決如主文。
中      華      民      國      九十      年      三      月    二十三  日
                                      臺灣高雄地方法院交通法庭
                                          法  官  楊  國  祥
右為正本，係照原本作成，證明與原本無異。
如不服本判決，應於送達後十日內，向本院提出上訴狀。
                                          書記官  陳  怡  真
中      華      民      國      九十          年    三     月  二十六   日
附錄本判決論罪之法條：
刑法二百七十六條第二項
從事業務之人，因業務上之犯前項之罪者，處五年以下有期徒刑或拘役，得併科
三千元以下罰金。


司法院資訊處製作；財團法人民間司法改革基金會備份。
